【裁判字號】    95,簡上,789
【裁判日期】    950921
【裁判案由】    恐嚇
【裁判全文】
臺灣高雄地方法院刑事判決             95年度簡上字第789號
上  訴  人
即  被  告  乙○○
上列上訴人因恐嚇案件，不服臺灣高雄地方法院高雄簡易庭民國
95年4月20日95年度簡字第2349 號第一審簡易判決（聲請簡易判
決處刑書案號：臺灣高雄地方法院檢察署95年度偵字第7888號）
，提起上訴，被告於本院審理時為有罪之陳述，經本院裁定以簡
式審判程序審理，本院管轄之第二審合議庭判決如下：
    主  文
上訴駁回。
乙○○緩刑貳年。
    事  實
一、乙○○與丁○○原為夫妻關係，後因感情不睦已協議離婚，
    乙○○於民國95年2月9日20時30分許，在高雄縣橋頭鄉○○
    村○○路14號丁○○所經營之微妮美髮店2 樓，因懷疑丁○
    ○另有結交男友之事，心生不悅，竟自前址廚房內，拿取丁
    ○○所有之菜刀1 支，持之對丁○○出言恐嚇，稱：如果妳
    再交男友的話，就要讓妳好看，要讓大家一起死等語，以此
    加害生命、身體之事，使丁○○心生恐懼，致生危害於安全
    。
二、案經丁○○訴請高雄縣政府警察局岡山分局報請臺灣高雄地
    方法院檢察署檢察官聲請簡易判決處刑。
    理  由
一、本件被告乙○○所犯係死刑、無期徒刑、最輕本刑為3年以
    上有期徒刑以外之罪，被告就被訴事實為有罪之陳述，經審
    判長告知簡式審判程序之旨，並聽取公訴人及被告之意見後
    ，經本院裁定進行簡式審判程序，合先敘明。
二、訊據被告對於上揭時、地恐嚇被害人丁○○之犯罪事實，坦
    承不諱，核與證人即告訴人丁○○證述情節相符，復有證人
    即被告之女丙○○之警詢證述，並有扣案菜刀1 支、照片2
    張、民事保護令聲請書狀附卷可證。是本件事證已臻明確，
    被告犯行，應堪認定。
三、論罪部分：
  (一)核被告所為，係犯刑法第305條之恐嚇危害安全罪。又查被
    告行為後，刑法於94年2 月2 日公布，於95年7 月1日施行
    ，其中修正第2 條、第33條、第62條規定。按行為後法律有
    變更者，適用行為時之法律，但行為後之法律有利於行為人
    者，適用最有利於行為人之法律，現行刑法第2 條第1 項定
    有明文。此條規定乃與刑法第1 條罪刑法定主義契合，而貫
    徹法律禁止溯及既往原則，係規範行為後法律變更所生新舊
    法律比較適用之準據法，是刑法第2 條本身雖經修正，但刑
    法第2 條既屬適用法律之準據法，本身尚無比較新舊法之問
    題，應一律適用裁判時之現行刑法第2 條規定以決定適用之
    刑罰法律，先予辨明。又以本次刑法修正之比較新舊法，應
    就罪刑有關之共犯、未遂犯、想像競合犯、牽連犯、連續犯
    、結合犯，以及累犯加重、自首減輕暨其他法定加減原因（
    如身分加減）與加減例等一切情形，綜其全部罪刑之結果而
    為比較。經查：
  1.上開被告所犯刑法第305條之法定刑為：「2年以下有期徒刑
    、拘役或300元以下罰金」，而被告行為後，刑法第33 條第
     5款有關罰金刑部分已有修正，依修正前之規定：「罰金：
    （銀元）1元以上」，並應依罰金罰鍰提高標準條例第1條規
    定，就其原定數額得提高為2 倍至10倍，但法律已依一定比
    率規定罰金或罰鍰之數額或倍數者，依其規定。然修正後之
    刑法第33條第5款則規定：「罰金：新臺幣1,000元以上，以
    百元計算之」，而95年6月14日修正公布之刑法施行法第1條
    之1第2項規定：「94年1月7日刑法修正時，刑法分則編未修
    正之條文定有罰金者，自94年1月7日刑法修正施行後，就其
    所定數額提高為30倍，但72年6月26日至94年1 月7日新增或
    修正之條文，就其所定數額提高為3 倍」，比較修正前後之
    罰金刑輕重，該罰金刑之最低刑度於修法後已有加重，故以
    行為時之規定有利於被告。
  2.被告行為時之易科罰金折算標準，係依修正前罰金罰鍰提高
    標準條例第2 條前段規定辦理，就其原定刑法罰金數額提高
    為100倍折算1日，則本件被告行為時之易科罰金折算標準，
    應以銀元300元折算1日，經換算為新臺幣後，應以新臺幣90
    0元折算為1日。惟修正後施行之刑法第41條第1 項前段則規
    定：「犯最重本刑為5 年以下有期徒刑以下之刑之罪，而受
    六個月以下有期徒刑或拘役之宣告者，得以新臺幣1,000 元
    、2,000元或3, 000元折算1日，易科罰金。」比較修正前後
    之易科罰金折算標準結果，修正前之舊法折算規定，較有利
    於被告。
  3.綜合上述各條文修正前、後之比較，揆諸修正後刑法第2 條
    第1 項前段、後段規定之「從舊、從輕」原則，自應適用被
    告行為時之法律，即修正前刑法之相關規定及修正前罰金罰
    鍰提高標準條例第2條規定，予以論處。
四、原審認被告罪證明確，而適用刑事訴訟法第449條第1項，刑
    法第305條、第41條第1項前段，罰金罰鍰提高標準條例第 1
    條前段、第2 條之規定，並審酌被害人丁○○所受損害，被
    告犯罪情節、犯後未完全坦承犯行等一切情狀，量處被告拘
    役30日，並諭知易科罰金之折算標準。原審之認事用法，並
    無不合，量刑亦稱妥適。被告上訴意旨指摘原判決不當，並
    無理由，應予駁回。末查被告前未曾受有期徒刑以上刑之宣
    告，有臺灣高等法院被告前案紀錄表乙份在卷可憑，其因一
    時疏失而犯罪，於本院審理時復坦認犯行，並得告訴人表示
    不再追究，此有本院電話記錄表及95年9月7日審判筆錄在卷
    可稽，顯有悔意，經此偵、審教訓，應知所警惕而無再犯之
    虞，本院認所宣告之刑以暫不執行為適當，爰併宣告不加負
    擔之緩刑2 年，以啟自新（修正後刑法第74條就緩刑要件及
    義務固有變更，惟非屬行為可罰性之變更，爰依裁判時法即
    修正後刑法諭知，最高法院95年度第8 次刑庭決議同此見解
    ）。
五、末按刑法於94年2 月2 日修正公布，95年7 月1 日施行，就
    行為後法律變更如何適用之準據法，已由「從新從輕」改為
    「從舊從輕」，亦即除修正後之新法有利於行為人時，例外
    適用最有利之法律外，要以適用行為時之舊法為原則。本件
    原審判決後，刑法方修正如上述之相關規定，但行為時如上
    述之相關規定均有利於被告，本即應以原判決所適用之行為
    時法為原則，而非例外適用修正後之新法，是原判決雖未及
    比較適用法律，然對判決顯然不生影響，自毋庸撤銷改判（
    最高法院95年度臺上字第3755號、第3934號可資參照），原
    判決適用行為時法即無不當，自不構成撤銷之事由，併此敘
    明。
六、據上論斷，應依刑事訴訟法第455 條之1 第1 項、第3 項、
    第368 條、第273 條之1 第1 項，刑法第74條第1 款，判決
    如主文。
七、本件經檢察官甲○○到庭執行職務。
中    華    民    國    95    年    9    月    21     日
                  刑事第十一庭  審判長法  官  何秀燕
                                      法  官  戰諭威
                                      法  官  吳金芳
以上正本證明與原本無異。
不得上訴。
中    華    民    國    95    年    9    月     21    日
                                      書記官  劉音利


司法院資訊處製作；財團法人民間司法改革基金會備份。
